臺灣花蓮地方法院交通事件裁定　　　　100年度交聲字第117號
原處分機關　交通部公路總局臺北區監理所花蓮監理站
異　議　人　施貝蒂
即受處分人
上列異議人即受處分人因違反道路交通管理處罰條例案件，對於
交通部公路總局臺北區監理所花蓮監理站民國100年3月23日所為
之處分（花監違字第裁44-P00000000號），聲明異議，本院裁定
如下：
    主  文
原處分關於罰鍰新臺幣肆萬伍仟元部分撤銷。
其餘異議駁回。
    理  由
一、原處分機關略以：本件異議人即受處分人施貝蒂（下稱異議
    人）於民國99年10月16日16時20分許，騎乘車牌號碼WUU-65
    7號輕型機車，行經花蓮縣秀林鄉○○路4號前，因酒後騎車
    酒精濃度過量，及未緊靠道路右側行駛，經警測得其呼氣中
    所含酒精濃度為每公升0.78毫克，經內政部警政署花蓮港務
    警察局以花警交字第 P00000000號舉發違反道路交通管理事
    件通知單掣單舉發，並由原處分機關依道路交通管理處罰條
    例第35條第1項第1款、第39條、第68條第 2項及第24條之規
    定，裁罰異議人罰鍰新臺幣（下同）45,600元、記違規點數
    5點及施以道路交通安全講習，如一年內違反違規點數共達6
    點以上或再次應受吊扣駕照者，吊扣其駕駛執照。按法務部
    94年7月28日法務部行政罰法諮詢小組第1次會議紀錄，將緩
    起訴採認係附條件之不起訴處分，又按行政罰法第26條第 2
    項規定，經不起訴處分確定者，得依違反行政法上義務規定
    裁處之，故本案裁決應無不合等語。
二、聲明異議意旨略以：異議人已因同一酒駕之違規行為，經臺
    灣花蓮地方法院檢察署為緩起訴處分，並命異議人繳交36,0
    0 元，而異議人亦繳付完畢。詎原處分機關竟仍裁處異議人
    罰鍰，有違行政罰法第26條第 1項所規定之「一事不二罰」
    原則，爰為此聲明異議，請求撤銷原處分等語。
三、按汽車駕駛人飲用酒類或其他類似物後，其吐氣所含酒精濃
    度超過每公升0.25毫克，不得駕車；駕駛汽車經測試檢定酒
    精濃度超過標準，處汽車駕駛人罰鍰15,000元以上60,000元
    以下，並當場移置保管該汽車及吊扣駕駛執照 1年，及應接
    受道路交通安全講習，道路交通安全規則第114條第2款、道
    路交通管理處罰條例第35條第1項第1款、第24條第1項第2款
    分別定有明文。而汽車駕駛人，因違反本條例及道路交通安
    全規則之規定，受吊銷駕駛執照處分時，吊銷其執有各級車
    類之駕駛執照。領有汽車駕駛執照之汽車駕駛人，除駕駛聯
    結車、大客車、大貨車外之非其駕駛執照種類之車輛，違反
    本條例及道路交通安全規則之規定，應受吊扣駕駛執照情形
    時，無因而肇事致人受傷或重傷者，記違規點數 5點。但一
    年內違規點數共達 6點以上或再次應受吊扣駕駛執照情形者
    ，併依原違反本條例應受吊扣駕駛執照處分規定，吊扣其駕
    駛執照，同條例第68條亦定有明文。又汽車駕駛人，不在未
    劃分標線道路之中央右側部分駕車者，處600以上1,200元以
    下罰鍰。但單行道或依規定超車者，不在此限，同條例第39
    條亦有規範。
四、復按一行為同時觸犯刑事法律及違反行政法上義務規定者，
    依刑事法律處罰之。但其行為應處以其他種類行政罰或得沒
    入之物而未經法院宣告沒收者，亦得裁處之，行政罰法第26
    條第 1項亦定有明文。而檢察官為緩起訴處分者，得命被告
    於一定期間內遵守或履行刑事訴訟法第253條之 2第1項各款
    所定事項，在緩起訴期間之內，檢察官仍得依刑事訴訟法25
    3條之3所定事由撤銷原處分，並繼續偵查或起訴。從而，緩
    起訴期間尚未屆滿前，被告仍有因緩起訴處分經檢察官撤銷
    並提起公訴而接受刑事制裁之可能。故在緩起訴期間屆滿緩
    起訴處分未據撤銷之前，國家對於被告之刑罰權不能謂已不
    存在，倘在緩起訴期間屆滿前仍得對於被告裁處相同性質行
    政罰，在緩起訴處分嗣據撤銷，復經起訴、判處罪刑情形下
    ，有因單一行為而遭二次處罰之可能。因此，為避免一事二
    罰，行政機關應俟緩起訴期間屆滿，而緩起訴處分未據撤銷
    ，被告確定不受刑事制裁時，始得就該單一行為是否依違反
    行政法上義務規定裁處，再為審酌。
五、酒後駕車部分：
(一)上揭違規事實，為異議人所不爭執，並有花蓮縣警察局舉發
    違反道路交通管理事件通知單乙紙在卷足憑，首堪認定。又
    異議人前揭酒後騎乘輕型機車之行為，同時涉犯刑法第 185
    條之 3之公共危險罪，業經臺灣花蓮地方法院檢察署檢察官
    以100年度偵字第10號為緩起訴處分，緩起訴期間為1年（於
    101年 2月13日期滿），並應自處分確定之日起6個月內，向
    國庫支付36,000元，而異議人亦於100年3月23日繳納如數款
    項，此有上開緩起訴處分書、自行收納款項收據及臺灣高等
    法院被告前案紀錄表各乙份在卷可稽。而異議人因酒後騎乘
    輕型機車（機器腳踏車），呼氣中所含酒精濃度達每公升0.
    78毫克，原處分機關依違反道路交通管理事件統一裁罰基準
    表裁罰異議人45,000元等情，亦有上開裁罰基準表及上開裁
    決書 1份附卷可參。準此，異議人以單一酒後駕駛交通工具
    行為，同時觸犯刑法第185條之3及違反道路交通管理處罰條
    例第35條第1項第1款，其觸犯刑事法律部分業據檢察官為上
    開緩起訴處分，期間至101年2月13日始行屆滿，原處分機關
    在緩起訴期間內，緩起訴處分未經撤銷之前即科處異議人罰
    鍰，若異議人日後因緩起訴遭撤銷並經刑事處罰，將使異議
    人有同時遭受行政處罰及刑事訴追之危險，顯與行政罰法第
    26條規定之立法意旨相違背。
(二)至記違規點數 5點及道路安全講習部分，係預防將來再犯危
    險之管制罰，有別於前揭針對已發生違規事實科處罰鍰之行
    政秩序罰，核屬行政罰法第26條第 1項但書所稱之「其他種
    類行政罰」，原處分機關本得裁處之，是此部分之裁處於法
    並無不合。
六、不在未劃分標線道路之右側部分駕車之部分：
    異議人因未於未劃分標線道路之右側部分騎乘輕型機車，經
    原處分機關依道路交通管理處罰條例第39條及違反道路交通
    管理事件統一裁罰基準表裁罰異議人 600元，此有上開裁罰
    基準表附卷可參，而異議人此部分之違規行為並不在上開緩
    起訴處分之範圍，復未經刑事訴追處罰，故並無一事不二罰
    之適用，原處分機關此部分之裁處亦無不當。
七、綜上所述，本件異議人確有酒後駕車酒精濃度超過規定標準
    之違規行為，惟原處分機關於緩起訴處分期間屆滿前，即裁
    處異議人罰鍰45,000元，顯與上述行政罰法第26條第 1項前
    段之「一事不二罰」原則相違，難謂適法，異議人此部分異
    議為有理由，自應由本院將此部分撤銷。迨異議人緩起訴期
    間屆滿後，若緩起訴處分未據撤銷時，原處分機關此時仍得
    本於職權就該行為是否依違反行政法上義務規定裁處罰鍰，
    再為審酌。至原處分機關裁處異議人違規點數 5點及施以道
    安講習，及以異議人違反道路交通管理處罰條例第39條規定
    而裁處罰鍰 600元之部分，經核原處分機關之處分並無不當
    ，異議人此部分異議為無理由，應予駁回。
八、據上論斷，應依道路交通管理處罰條例第87條第 2項，道路
    交通事件處理辦法第18條、第19條前段，裁定如主文。
中    華    民    國   100    年    4     月    7     日
                  交通法庭      法  官  吳育汝
上列正本證明與原本無異。
如對本裁定不服，應於送達後 5日內，向本院提出抗告狀（應抄
附繕本）。
中    華    民    國   100    年    4     月    11    日
                                書記官